【裁判字號】    89,訴,249
【裁判日期】    891011
【裁判案由】    清償債務
【裁判全文】
臺灣基隆地方法院民事判決  八十九年度訴字第二四九號
    原      告  乙○○
    被      告  甲○○
右當事人間清償債務事件，本院判決如左：
    主    文
被告應給付原告新台幣壹佰零玖萬元，及自民國八十九年七月二日起至清償日止按年
息百分之五計算之利息。
原告其餘之訴駁回。
訴訟費用由被告負擔四分之一，餘由原告負擔。
本判決第一項於原告以新臺幣參拾柒萬元為被告供擔保後，得假執行。但被告如於假
執行程序實施前，以新臺幣壹佰零玖萬元為原告預供擔保，得免為假執行。
原告其餘假執行之聲請駁回。
    事    實
甲、原告方面：
壹、聲明：被告應給付原告新台幣（下同）四百萬元，及自民國八十八年十月一日起
    至清償日止按年息百分之五計算之利息。並願供擔保請准宣告假執行。
貳、陳述：
一、訴外人伯巨建設有限公司（下稱伯巨公司）於八十八年七月二十九日向原告借款
    四百萬元，並由被告為連帶保證人，約定八十八年九月三十日前清償完畢，並約
    定月息三分。立有借據為證。
二、原告於八十八年七月三十日領款三百六十八萬元，其中三百六十四萬元交付訴外
    人吳國雄，即預扣本金四百萬元之三個月利息三十六萬元，足證約定之利息為月
    息三分。
三、詎料屆期伯巨公司建設有限公司並未清償本金，仍予續借，利息照舊，並仍由被
    告、訴外人吳國雄、吳麗君為連帶保證人，嗣被告仍繼續代支息十五萬元、五十
    萬元、一百十一萬元，共計一百七十六萬元，以支付八十八年九月三十日至八十
    九年二月二十八日本金四百萬元每月三十六萬元之利息。按民法第三百二十三條
    規定，清償人所提出之給付，應優先抵充費用，次充利息，次充原本，又利息債
    務已屆清償期者，應先抵充，同法第三百二十二條亦定有明文，上開被告繼續代
    支息一百七十六萬元，應先抵充利息，被告辯稱抵充本金尚不可採。
四、原告否認有收受被告交付之二百五十萬元，僅收到一百七十一萬元，且嗣後分別
    匯款二十萬元、四十萬元至訴外人喬民之銀行帳戶內，退還六十萬元，故實際僅
    收到一百十一萬元。
參、證據：提出借據一紙、銀行存摺影本一份、提領款項記錄簿影本一份、匯款單二
    份為證。
乙、被告方面：
壹、聲明：駁回原告之訴。如受不利益判決願擔保請准宣告免予假執行。
貳、陳述：
一、承認簽立原告提出之借據，但希望原告提出確實交款予借款人伯巨建設有限公司
    之證據。
二、且其已清償二百五十五萬元，分別以匯款十五萬元及五十萬元，及由原告領取現
    金二百五十萬元之方式清償，則原告就已清償部分應不得再請求。
三、否認兩造約定之利息為月息三分，因借據上並未有此記載。復且本件借款期限僅
    二個月，縱依月息三分計算，利息亦不過二十四萬元，何有三十六萬元之說，可
    見此乃原告捏造之款項，以配合三百六十四萬元之金額，足認三百六十萬元與本
    件借款無關。
四、次查，若認本件借貸確實已因原告交付款項而生效力，則原告所自承僅交付三百
    六十四萬元予訴外人吳國雄，而預扣三十六萬元利息，按民法二百零六條規定，
    債權人除前條限定之利息外，不得以折扣或其他方式巧取利益，今原告以折扣方
    式巧取利息三十六萬元自有違前揭規定，依最高法院二時就年度上字第一三零六
    號判例「據上訴人稱，借字上所載一千二百元之數額實照八折扣算，只收到九百
    六十元云云。如果屬實，自系民法第二百零六條所謂以折扣方式巧取利益，關於
    折扣之二百四十元，被上訴人既未實行交付，即不發生返還請求權。」之意旨，
    可知本件借貸關係縱然成立生效，就原告未交付之三十六萬元，被告亦無返還義
    務。
五、又查，原告主張本件借款於八十八年九月三十日屆滿後，借用人伯巨公司未能清
    償本金，仍予續借，利息照舊，並仍由被告續為連帶保證人，然本件借貸屆滿後
    被告並未同意續借，依民法第七百五十五條規定「就定有期限之債務為保證者，
    如債權人允許主債務人延期清償時，保證人除對於其延期已為同意外，不負保證
    責任。」，可知除非被告同意，否則被告並不負保證責任，是以被告既未同意延
    期，自不負保證責任。雖被告陸續清償，為此乃因原告一再以查封拍賣房屋為要
    脅所致。
六、又本件借款依據借據之記載並無利息之約定，被告清償之款項應無利息債務可優
    先抵充。復且依據原告之陳述每月月息三分，以本金四百萬元計算，月息也只有
    十二萬元，八十八年九月三十日至八十九年二月二十八日五個月利息，總計也只
    有六十萬元，何以原告陳述要抵充之利息債務高達一百八十萬元，尚有違誤。
七、被告確實以現金清償二百五十五萬元，並有證人喬治證言可證，原告否認之詞不
    足採信。
參、證據：提出證人喬治為、匯款單二份、存摺影本一份
    理    由
一、原告主張：訴外人伯巨公司向其借款四百萬元，被告為連帶保證人，該筆借款屆
    期未清償，為此提起本訴，請求被告負連帶保證人責任，清償借款及法定遲延利
    息。被告則以：原告無法舉證已交付借款，且縱認原告確實以交付借款，亦應以
    其自承交付之三百六十四萬元為限成立借貸契約，復且應扣除被告已清償三百十
    五萬元等語為辯。
二、按消費借貸，因金錢或其他代替物之交付而生效力，固為民法第四七五條所明定
    。但貸與物之交付，不以現實交付為限，凡與現實交付有同等效力者，如簡易交
    付、占有改定以及就已經存在之金錢或其他代替物之債務，由當事人合意，轉換
    為消費借貸等，均與現實交付同。又借據上已載明收到貸與物者，借用人主張未
    受交付，應由借用人負舉證之責任（最高法院五十四年台上字第二八五號判決）
    。經查，原告主張與訴外人伯巨公司成立借貸契約，被告為連帶保證人，業據其
    提出借據一紙，及領款存摺一份為證，被告固不否認於借據上簽名，惟仍抗辯原
    告未舉證已交付借款予借款人。然查，依據雙方均不爭執真正之借據記載「茲向
    乙○○借到新台幣四百萬元正」等語，顯係借貸款項已經交付之意思，被告抗辯
    並未交付借款，惟未提出任何證據以資證明顯不可採。
三、又按二十九年度上字第一三０六號判例意旨參照，據上訴人稱，借字上所載一千
    二百元之數額，實照八折扣算，祇收到九百六十元云云。如果屬實，自係民法第
    二百零六條所謂以折扣方法巧取利益，關於折扣之二百四十元，被上訴人既未實
    行交付，即不發生返還請求權。經查，原告自陳其實際上僅交付現金三百六十四
    萬元，係因預扣三個月利息三十六萬元之故。而本件借據上就利息部分並無任何
    約定，原告陳稱預扣三十六萬元顯不足採，是以就三百六十四萬元部分顯然違背
    民法第二零六條之規定，應屬以折扣方式巧取利益，主債務人就原告未交付之三
    十六萬元應無返還義務，而被告為保證人，亦僅就主債務人成立債務部分負保證
    責任，是以原告僅得就三百六十四萬元請求被告清償。
四、被告抗辯業已清償陸續清償部分借款，其中二次係以匯款方式分別清償十五萬元
    、五十萬元，另一次為原告自第三人喬民帳戶中領取第三人原欲交付被告之款項
    二百五十萬元，嗣後原告又返還被告六十萬元加以扣除，應已現金交付清償一百
    九十萬元，合計清償二百五十五萬元。並提出證人喬治，暨匯款單二紙、存摺影
    本一份為證。而原告對被告抗辯二次匯款六十五萬元清償本件借款逕予承認，而
    對證人喬民敘述自第三人喬民帳戶中領取二百五十萬元款項之過程，及嗣後返還
    六十萬元部分，雖未爭執，惟表示一百九十萬元並非全部清償本件借款，僅其中
    一百十一萬元清償本件借款，其他七十九萬元是訴外人朱祖藝即被告之其他債權
    人取走，並非清償本件借款。然原告所稱七十九萬元係清償訴外人其他借款部分
    為被告所否認，原告此部分陳述亦無證據足以證明，是以款項既由其出面受領，
    當係清償其借款為常情，其所稱尚有其他債權人出面共同受領，並無證據足資證
    明，要不可採，因之，被告抗辯已清償二百五十五萬元，應足憑信。
五、原告另稱被告給付之款項，應優先抵充約定之利息，然查，原告提出之借據上未
    記載利息之約定，其所稱應先抵充利息顯無足採，應得直接扣抵本金。
六、縱上所述，被告應負清償責任之款項為三百六十四萬元。扣除業經清償之二百五
    十五萬元，原告應僅得請求被告清償一百零九萬元。而因本件借據上已約定清償
    期限，為有確定給付期限之債務，被告就一百零九萬元部分屆期尚未清償，依據
    民法第二百十三條第一項規定，原告自得請求依據法定利率即年息百分之五計算
    之遲延利息。是以原告請求被告給付一百零九萬元，及自支付命令送達被告翌日
    起（即八十九年七月二日起）至清償日止按年息百分之五計算之利息，為有理由
    ，應予准許。逾此部分之請求為無理由，應予駁回。
七、假執行之宣告：
    原告勝訴部分，兩造均陳明願供擔保，聲請宣告假執行，及免予假執行，經核均
    無不合，爰分別酌定相當擔保金額准許之。原告敗訴部分，其假執行亦失所附麗
    ，應併駁回。
八、結論：原告之訴為部分有理由部分無理由，依民事訴訟法第七十九條但書，第三
    百九十條第二項；第三百九十一條，判決如主文。
中      華      民      國    八十九    年      十      月    十一      日
~B台灣基隆地方法院民事庭
~B    法      官  王翠芬
右為正本係照原本作成。
如對本判決上訴，須於判決送達後廿日內向本院提出上訴狀，敘述上訴理由，上訴於
臺灣高等法院，並按他造當事人之人數附具繕本。
中      華      民      國    八十九    年      十      月    十二      日
~B    書  記  官  林苑珍


司法院資訊處製作；財團法人民間司法改革基金會備份。
